臺灣高雄地方法院刑事判決　　　　　　　96年度訴字第1560號
公　訴　人　台灣高雄地方法院檢察署檢察官
被　　　告　乙○○
上列被告因毒品危害防制條例案件，經檢察官提起公訴（96年度
毒偵字第2066號），本院依簡式審判程序判決如下：
    主  文
乙○○施用第一級毒品，處有期徒刑捌月，扣案之海洛因拾玖包
（驗後淨重共壹點捌捌肆公克，及含海洛因之包裝袋拾玖個）、
含海洛因之吸管貳支、含海洛因之針筒參支，均沒收銷燬。又施
用第二級毒品，處有期徒刑參月，扣案之甲基安非他命貳包（驗
後淨重共零點貳捌柒壹公克，及含甲基安非他命之包裝袋貳個）
，沒收銷燬。應執行有期徒刑拾月，扣案之海洛因拾玖包（驗後
淨重共壹點捌捌肆公克，及含海洛因之包裝袋拾玖個）、含海洛
因之吸管貳支、含海洛因之針筒參支、甲基安非他命貳包（驗後
淨重共零點貳捌柒壹公克，及含甲基安非他命之包裝袋貳個），
均沒收銷燬。
    事  實
一、乙○○曾因施用毒品案件，經本院以民國95年度毒聲字第82
    2 號裁定送觀察勒戒，因無繼續施用毒品傾向，於95年12月
    25日執行完畢釋放。嗣經台灣高雄地方法院檢察署檢察官於
    95年10月31日以95年度毒偵緝字第480 號為不起訴處分確定
    。猶不知戒絕毒癮，明知海洛因及甲基安非他命分別係毒品
    危害防制條例第2 條第2 項第1 款及第2 款所分別明定之第
    一級毒品及第二級毒品，不得持有、施用，竟於觀察勒戒執
    行完畢釋放後5 年內，復基於施用第一級毒品海洛因之犯意
    ，自96年1 月初某日起至96年2 月5 日凌晨3 、4 時許，均
    在高雄縣路竹鄉○○路84巷15號2 樓住處，均以將海洛因摻
    入針筒加水稀釋注射血管之方式，平均每2 至3 日施用1 次
    ，施用海洛因多次。另基於施用第二級毒品甲基安非他命之
    犯意，於96年2 月4 日晚間某時，在上開處所，以將甲基安
    非他命置於玻璃球內點火燒烤吸食煙氣之方式，施用第二級
    毒品甲基安非他命1 次。嗣於96年2 月5 日下午3 時40分許
    ，為警持搜索票進入其上址處所查獲，並扣得海洛因19包（
    驗後淨重共1.884 公克，及含海洛因之包裝袋19個）、含海
    洛因之吸管2 支、含海洛因之針筒3 支、甲基安非他命2 包
    （起訴書誤載為安非他命，驗後淨重共0.2871公克，及含甲
    基安非他命之包裝袋2 個）。經警採集其尿液送檢，檢驗結
    果呈嗎啡及甲基安非他命陽性反應，而知上情。
二、案經高雄縣政府警察局湖內分局報請臺灣高雄地方法院檢察
    署檢察官偵查起訴。
    理  由
一、前開事實，業據被告乙○○於本院審理時坦承不諱（見本院
    卷第62、63頁），且經警採集其尿液送台灣檢驗科技股份有
    限公司檢驗結果，被告尿液呈嗎啡及甲基安非他命陽性反應
    ，有該公司所出具之濫用藥物尿液檢驗報告1 紙附卷可稽（
    見偵卷第11頁），並有被告所持之白色粉末19包、吸管2支
    、針筒3 支、白色晶體2 包扣案可稽。而上開19包白色粉末
    確係海洛因、上開2 包白色晶體確為甲基安非他命，吸管2
    支及針筒3 支均有海洛因之殘留無訛，亦有高雄市立凱旋醫
    院濫用藥物成品檢驗鑑定書、法務部調查局鑑定書各1 份、
    正修科技大學超微量研究科技中心檢驗報告7 份可證（見偵
    卷第18頁、本院卷第31至37、44頁）。再者，被告前因施用
    毒品犯行，經本院以95年度毒聲字第822 號裁定送觀察勒戒
    ，因無繼續施用毒品傾向，於95年12月25日執行完畢釋放，
    嗣經台灣高雄地方法院檢察署檢察官於95年10月31日以95年
    度毒偵緝字第480 號為不起訴處分確定之事實，此有臺灣高
    等法院被告前案紀錄表可參，是被告確係於前案觀察勒戒執
    行完畢釋放後5 年內，又為本件施用毒品犯行無訛；從而，
    本件事證明確，被告犯行堪以認定，應予依法論科。
二、核被告所為，係犯毒品危害防制條例第10條第1 項之施用第
    一級毒品及同條例第10條第2 項之施用第二級毒品罪。被告
    持有第一、二級毒品之行為，均為其後施用之高度行為所吸
    收，被告被查獲持有上開海洛因19包、甲基安非他命2 包，
    均係預備供其施用而持有，業據被告供承在卷，其持有海洛
    因及甲基安非他命之犯行，分別與前開施用海洛因及甲基安
    非他命之持有部分，均係基於同一施用海洛因及甲基安非他
    命目的而接續持有，均應分別為施用海洛因及甲基安非他命
    之犯行所吸收，均不另論罪。被告多次施用第一級毒品海洛
    因之犯行，因毒品危害防制條例第2 條第1 項規定的毒品，
    即具有成癮性，故毒品危害防制條例所規定之施用毒品行為
    應即具有因毒品成癮而反覆施用之性質；參酌最高法院95年
    度台上字第1079號判決揭示「刑事法若干犯罪行為態樣，本
    質上原具有反覆、延續實行之特徵，立法時既予特別歸類，
    定為犯罪構成要件之行為要素，則行為人基於概括之犯意，
    在密切接近之一定時、地持續實行之複次行為，倘依社會通
    念，於客觀上認為符合一個反覆、延續性之行為觀念者，於
    刑法評價上，即應僅成立一罪。學理上所稱「集合犯」之職
    業性、營業性或收集性等具有重複特質之犯罪均屬之，例如
    經營、從事業務、收集、販賣、製造、散布等行為概念者是
    」之意旨，本院認為毒品危害防制條例所規定處罰之施用毒
    品行為固具有反覆實施之性質，然各次施用毒品之行為係滿
    足各單次毒癮發作所致，各次施用毒品行為係各自獨立，尚
    難認係同一行為之數次舉動。換言之，施用毒品行為與接續
    犯之概念有別，而集合犯與連續犯之區別則在於立法者已將
    本質上具有反覆、延續實行之特徵予特別歸類而定為犯罪構
    成要件之行為要素，且依社會通念於客觀上認為符合一個反
    覆、延續性之行為觀念者即應僅成立集合犯之一罪，反之則
    係連續犯，準此，毒品危害防制條例既依成癮性、濫用性及
    對社會危害性而將毒品分為四級，且僅規定處罰施用第一、
    二級毒品，足見毒品危害防制條例所處罰施用第一、二級毒
    品，其構成要件之行為要素係具有成癮、濫用之反覆、延續
    實行，且依社會通念於客觀上認為符合一個反覆、延續性之
    行為觀念，於刑法評價上，即應僅成立「集合犯」之一罪。
    起訴書所載施用第一級毒品海洛因以外之其餘施用第一級毒
    品海洛因犯行，雖未據起訴，惟上開部分行為與已起訴之施
    用海洛因犯行部分，有集合犯之實質上一罪關係，已如前述
    ，為起訴效力所及，本院自得併予審理。被告所犯上開施用
    第一級毒品及施用第二級毒品罪，犯意各別，罪名不同，應
    分論併罰之。爰審酌被告前經觀察勒戒，猶不思戒除毒癮，
    顯見其並無堅定戒癮之意志，惟念其行為尚未危害他人及其
    犯後坦承犯行，態度尚稱良好等一切情狀，分別量處如主文
    所示之刑，並依刑法第51條第5 款之規定，定其應執行刑。
    至扣案之海洛因19包（驗後淨重共1.884 公克，及內含與海
    洛因難以析離，應一併視為毒品之包裝袋19個）、含海洛因
    之吸管2 支、含海洛因之針筒3 支（上開吸管及針筒除含有
    海洛因成分外，固亦均含有甲基安非他命成分，然因各與毒
    品海洛因難以析離，應一體視為毒品海洛因）、甲基安非他
    命2 包（驗後淨重共0.2871公克，及內含與甲基安非他命難
    以析離，應一併視為毒品之包裝袋2 個），或係查獲之毒品
    ；或係與毒品難以析離，應視同毒品，均依毒品危害防制條
    例第18條第1 項前段規定，諭知沒收銷燬。另海洛因及甲基
    安非他命送驗所致之耗損，因已滅失，爰均不沒收銷燬之。
據上論斷，應依刑事訴訟法第273 條之1 第1 項、第299 條第1
項前段，毒品危害防制條例第10條第1 項、第2 項、第18條第1
項前段，刑法第11條、第51條第5 款，判決如主文。
本案經檢察官甲○○到庭執行職務。
中    華    民    國    96    年     6    月    15    日
        　　　　　　刑事第十三庭法　官  方錦源
正本證明與原本無異。
如不服本判決，應於判決送達後10日內向本院提出上訴狀，上訴
於台灣高等法院高雄分院（須附繕本）。
中    華    民    國    96    年     6    月    15　　日
                                書記官  鄧思辰
附錄條文：
毒品危害防制條例第10條第1項、第2項：
施用第一級毒品者，處6月以上5年以下有期徒刑。
施用第二級毒品者，處3年以下有期徒刑。
